【裁判字號】    97,重再,32
【裁判日期】    980318
【裁判案由】    再審之訴
【裁判全文】
臺灣高等法院民事判決                  97年度重再字第32號
再審  原告  中國鋼鐵結構股份有限公司
法定代理人  乙○○
訴訟代理人  謝諒獲律師
再審  被告  交通部臺灣區○道○○○路局
法定代理人  甲○○
訴訟代理人  陳進會律師
上列當事人間請求返還不當得利等事件，再審原告對於中華民國
97年5月15日最高法院97年度台上字第969號確定判決，提起再審
之訴，經最高法院裁定移送前來，本院判決如下：
    主  文
再審之訴駁回。
再審訴訟費用由再審原告負擔。
    事實及理由
一、本件再審原告於民國（下同）97年6月16日收受最高法院97
    年度台上字第969號確定判決，旋於97年6月30日向最高法院
    提起再審之訴，最高法院於97年10月30日以97年度台再字第
    56號裁定，以再審原告依民事訴訟法第496條第1項第12款提
    起再審之訴部分，係專屬於本院管轄為由，裁定移送前來，
    合先敘明。
二、再審意旨略以：臺灣板橋地方法院 (下稱板橋地院)87 年重
    訴第341號裁定及鈞院89年抗字第3087號裁定，均認定再審
    原告與嘉連營造有限公司間有債權讓與存在之事實，未經再
    審被告抗告，而告確定。原確定判決自應受上開確定裁定之
    羈束，不得任意變更之。詎原確定判決竟謂其不受拘束作相
    反之認定，而另為裁判，有民事訴訟法第496條第1項第12款
    之再審理由。並聲明：(一)原確定判決廢棄。(二)先位聲明：再
    審被告應給付再審原告新臺幣 (下同)6000 萬元及自民國 (
    下同)82 年5月12日起至清償日止，按年息5%計算之利息。
    備位聲明：再審被告應給付訴外人嘉連營造有限公司6000萬
    元及自82年5月12日起至清償日止，按年息5%計算之利息，
    由再審原告代位受領。
三、按再審之訴顯無理由者，得不經言詞辯論，以判決駁回之，
    民事訴訟法第502條第2項定有明文。
四、復按當事人發現就同一訴訟標的在前已有確定判決或和解、
    調解或得使用該判決或和解、調解者，得以再審之訴對於確
    定判決聲明不服，民事訴訟法第496條第1項第12款固有明文
    。惟所謂發現，係指在前訴訟程序不知前此已有確定判決或
    和解、調解而現始知悉者而言。經查，本件再審原告於前訴
    訟程序已提出板橋地院87年重訴第341號裁定及本院89年抗
    字第3087號裁定等確定裁定為訴訟資料 (見本院96年度重上
    更二第108號卷第146頁、第147頁)，是上開二確定裁定並非
    再審原告事後始知悉，核與前揭規定不符。至再審原告另主
    張原確定判決未依板橋地院87年重訴第341號裁定及本院89
    年抗字第3087號裁定，認定嘉連營造有限公司與再審原告間
    有債權讓與之事實，而為相反之認定，有民事訴訟法第496
    條第1項第12款之再審事由。惟按除別有規定外，確定之終
    局判決就經裁判之訴訟標的，有既判力。民事訴訟法第400
    條第1項定有明文。再審原告主張之上開二確定裁定，並非
    確定之終局判決，核諸前揭規定，不生既判力，原確定判決
    自不受其拘束，且原確定判決亦已說明不受上開確定裁定拘
    束之理由（見原確定判決第3頁至第5頁），是原確定判決此
    部分之認定，自無民事訴訟法第496條第1項第12款之再審事
    由。再審原告主張：原確定判決有民事訴訟法第496條第1項
    第12款之再審事由，顯不足採。從而，再審原告提起本件再
    審之訴，為顯無理由，爰不經言詞辯論，逕以判決駁回之。
五、據上結論，本件再審之訴為顯無理由，爰判決如主文。
中    華    民    國    98    年    3     月    18    日
                    民事第十三庭
                        審判長法  官  黃騰耀
                              法  官  周舒雁
                              法  官  陳姿岑
正本係照原本作成。
如不服本判決，應於收受送達後20日內向本院提出上訴書狀，其
未表明上訴理由者，應於提出上訴後20日內向本院補提理由書狀
（均須按他造當事人之人數附繕本）上訴時應提出委任律師或具
有律師資格之人之委任狀；委任有律師資格者，另應附具律師資
格證書及釋明委任人與受任人有民事訴訟法第466條之1第1項但
書或第2項（詳附註）所定關係之釋明文書影本。
中    華    民    國    98    年    3     月    18    日
                              書記官  黃慶霽
附註：
民事訴訟法第466條之1（第1項、第2項）：
對於第二審判決上訴，上訴人應委任律師為訴訟代理人。但上訴
人或其他法定代理人具有律師資格者，不在此限。
上訴人之配偶、三親等內之血親、二親等內之姻親，或上訴人為
法人、中央或地方機關時，其所屬專任人員具有律師資格並經法
院認為適當者，亦得為第三審訴訟代理人。


司法院資訊處製作；財團法人民間司法改革基金會備份。
